臺灣臺北地方法院民事判決　　　　　　　94年度小上字第53號
上　訴　人　甲○○
訴訟代理人　陳昶憲
被上訴人　　乙○○
上列當事人間請求侵權行為損害賠償事件，上訴人對於中華民國
94年3月9日本院台北簡易庭94年度北小字第231號第一審小額民
事判決提起上訴，本院判決如下：
    主  文
上訴駁回。
第二審訴訟費用新台幣壹仟元由上訴人負擔。
    理  由
一按對於小額程序之第一審裁判上訴，非以其違背法令為理由，
  不得為之；其上訴狀內應記載上訴理由，表明原判決所違背之
  法令及其具體內容，或依訴訟資料可認為原判決有違背法令之
  具體事實，民事訴訟法第436條之24第2項、第436條之25分別
  定有明文。又依同法第436條之32第2項準用第468條及第469條
  第1款至第5款規定，判決不適用法規或適用不當者，為違背法
  令，其中判決有同法第469條第1款至第5款情形之一者，為當
  然違背法令。是當事人於小額訴訟程序提起上訴，如依民事訴
  訟法第468條規定，以第一審判決有不適用法規或適用法規不
  當為理由時，其上訴狀或理由書應有具體之指摘，並揭示該法
  規之條項或其內容。若係成文法以外之法則，應揭示該法則之
  旨趣。倘為司法院解釋、或最高法院之判例，則應揭示該判解
  之字號或其內容。如以民事訴訟法第469條第1款至第5款情形
  為理由時，其上訴狀或理由書，應揭示合於該條款之事實。次
  按由民事訴訟法第436條之18條第1項規定「判決書得僅記載主
  文，就當事人有爭執之事項，於必要時得加記理由要領」，及
  同法第436條之32第2項規定於小額事件之上訴程序並不準用同
  法第469條第6款規定以觀，對於小額程序第一審裁判，自不得
  以第一審判決有「判決不備理由或理由矛盾」之違法情形為上
  訴理由，合先敘明。
二本件上訴人上訴意旨略以：本件交通事故之發生係因被上訴人
  違反道路交通處罰條例第45條違規爭道，致上訴人車損人傷，
  原判決亦認定被上訴人應負全部過失責任，惟原判決有如下違
  背法令之處：(一)醫療費用：保險制度旨在保護被保險人，非為
  減輕加害人之責任，保險給付請求權係以保險契約為基礎，與
  因侵權行為所生之損害賠償請求權並非出於同一原因，而後者
  之損害賠償請求權並不因保險給付之受領而喪失，兩者並不生
  損益相抵問題，原判決就醫療費部分扣除健保給付額新台幣（
  下同）7,143元，已違反最高法院68年台上字第42號判例、民
  法第216條規定。(二)機車修理費用：上訴人之機車至今保存事
  故後受損原狀並未修護，且無不能回復原狀之情形，上訴人於
  原審已表明車損應由被上訴人負責回復原狀，原審不予採信卻
  未說明理由，亦有判決不備理由之違法，並引用最高法院82年
  度台上字第892號判決及行政院所頒之「固定資產耐用年度表
  」、「固定資產折舊率表」，將車損修護估價金額由2,950元
  減至只剩259元，已違反民法第213條規定及全國車損理賠慣例
  。(三)薪資損失：上訴人自事故發生後於94年3月4日開始請假，
  至同年3月22日才再上班，對照就醫時間同年3月4日、6日、7
  日、9日-20日、22-24日、26日及29日，倘上訴人之傷勢如原
  審所認僅為輕微外表皮肉擦、挫傷，何須於26天看診19次？且
  僅3月4日之醫療費用即達2,063元，原告若非健康狀況無法負
  荷影印機裝設工程，絕不可能隨意請假。上訴人於補充理由狀
  中陳明傷重不能站立致無法上班並請求調查證據，原審但予採
  信，亦有違證據法則、論理法則及經驗法則、憲法第15條、民
  法第193條、民事訴訟法第222條之規定。(四)衣物損失：上訴人
  之衣、褲、鞋均有破損，此由博仁醫院診斷證明書記載受傷部
  位及目擊證人宋警員、林醫師可證，且破損之衣物仍保持事故
  發生後原狀，原審卻以只有衣物而無憑證為由不採納該證據，
  僅聽信被上訴人不實之答辯理由，已違背憲法第15條、民事訴
  訟法第222條、刑事訴訟法第163條、第212條，第213條等規定
  。(五)交通費用：事發當天上訴人之機車損壞且足傷嚴重，事故
  現場至樹林市相隔18公里，原告只得搭乘計程車回家，原審卻
  駁回上訴人所請求回家及就醫之計程車資，亦違背民法第193
  條第1項、民事訴訟法第222條及全國交通事故理賠慣例。(六)傷
  疤整形手術費及精神損失：博仁醫院驗傷單並未記載上訴人之
  傷勢係屬輕微，且其處理意見欄註明「宜追蹤治療」，依經驗
  法則倘為輕微擦傷不出3天即可痊癒，毋需追蹤治療達19次及
  花費醫療費9,713元。原審逕認上訴人所受僅為輕傷，並酌減
  精神慰撫金至2,000元，已違背證據法則且屬違憲云云。
三經查，本件上訴人對於小額程序之第一審判決提起上訴，大部
  分係就原審法官取捨證據、認定事實之職權行使，指摘其為不
  當，且上訴人主張原判決違背證據法則、經驗法則及論理法則
  ，亦未揭示該法則之旨趣，已難認對該判決之如何違背法令有
  具體之指摘。又上訴意旨雖泛謂原判決違背民法第212條、第
  213條、第193條，惟依其所主張之訴訟資料均難認原判決有違
  背上開法令之具體事實。第按保險對象因汽車交通事故，經本
  保險提供醫療給付者，本保險之保險人，得向強制汽車責任之
  保險人代位請求該項給付，全民健康保險法第82條定有明文，
  是醫療費用由全民健保負擔部分之請求權已移轉予全民健康保
  險之保險人，並非上訴人得對被上訴人請求之權利，是原審認
  上訴人得請求者為其實際支付之醫療費用部分，並無違誤。復
  按物被毀損時，被害人除得依民法第196條請求賠償外，並不
  排除民法第213條至第215條之適用。依民法第196條請求賠償
  物被毀損所減少之價額，得以修復費用為估定之標準，但以必
  要者為限。原判決以上訴人所提估價單之修復費用扣除折舊後
  認係回復原狀之必要修復費用，亦無不合。再者，原審依博仁
  醫院診斷證明書（乙種）所載上訴人傷勢「左肘擦挫傷貳處（
  約1.0×0.5×0.1公分及0.5×0.5×0.1公分）；右腕、右膝、
  左膝及右足擦挫傷各壹處（約1.5×1.0×0.1公分，2.5×2.0
  ×0.1公分，1.5×1.0×0.1公分及1.0×1.0×1公分）」，認
  為上訴人所受傷害多屬外表皮肉擦、挫傷，傷勢應屬輕微，並
  無違背證據法則、論理法則及經驗法則之處。至上訴人主張原
  判決有「判決不備理由」之違法，揆諸首開說明，判決不備理
  由並非為小額訴訟程序上訴之理由。準此，本件上訴人主張原
  判決違背法令而提起本件上訴，洵非可採。
四綜上所述，原審為被上訴人應給付上訴人4,865元及駁回上訴
  人其餘之訴之判決，經核於法並無不符。本件上訴論旨求予廢
  棄改判，依其上訴意旨，足認其上訴為無理由，爰依民事訴訟
  法第436條之29第2款規定，不經言詞辯論駁回其上訴。
五本件訴訟費用額，依後附計算書確定如主文所示金額。
六據上論結，本件上訴為無理由，依民事訴訟法第436條之29第
  2款、第436條之32第1項、第2項、第436條之19第1項、第449
  條第1項、第78條，判決如主文。
中　　華　　民　　國　　94　　年　　4 　　月　　29　　日
                  民事第四庭審判長法  官  周玫芳
                                  法  官  黃柄縉
                                  法  官  劉又菁
右為正本係照原本作成
本判決不得上訴
中　　華　　民　　國　　94　　年　　4　 　月　　29　　日
                                  書記官  楊勝欽
